【裁判字號】    97,裁聲,23
【裁判日期】    970529
【裁判案由】    訴訟救助
【裁判全文】
最  高  行  政  法  院  裁  定
                                      97年度裁聲字第23號
聲  請  人  甲○○原名張金雲.
上列聲請人因與相對人勞工保險局間訴訟救助事件，聲請訴訟救
助，本院裁定如下：
    主  文
聲請駁回。
聲請訴訟費用由聲請人負擔。
    理  由
一、按當事人因無資力支出訴訟費用而聲請訴訟救助者，關於無
    資力支出訴訟費用之事由，應提出可使行政法院信其主張為
    真實且能即時調查之證據以釋明之，此觀行政訴訟法第102
    條第2項及第176條準用民事訴訟法第284條之規定自明。而
    所謂無資力，係指窘於生活，且缺乏經濟上之信用者而言。
二、本件聲請人聲請訴訟救助，雖主張其因職災傷及頸椎與頭部
    ，至今持續就醫無法工作，顯有經濟困難，為保障應有之憲
    法保障權益，向臺北高等行政法院提起行政訴訟與訴訟救助
    。該院未依民事訴訟法第107條第2項規定斟酌當事人及其共
    同生活親屬基本生活之需要，即以96年度救字第20號裁定駁
    回其訴訟救助之聲請，乃依法提起抗告。依社會救助法第4
    條及第5條之1有關低收入戶及家庭總收入之認定條件，聲請
    人民國95年之總收入新臺幣（下同）16,137元、財產歸屬1,
    834,300元、質押借款金額2,940,000元、長子林鏡銓就學貸
    款計129,532元，此有95年綜合所得稅各類所得資料清單、
    財產歸屬資料清單、建物及土地登記謄本、戶籍謄本及就學
    貸款申辦資料可證；聲請人已無資力可供基本生活支出，可
    供質押之財產亦均已質押借款，日常生活開銷均係向友人借
    款度日，此項隱性借貸因法規無據而無法提示為證，艱難之
    生活困頓又因社會救助法之規定不當，致聲請人無法依社會
    救助法申請救助，此等不合理立法，顯與憲法第155條救助
    宗旨相悖。聲請人實無資力支付抗告裁判費，爰依法聲請訴
    訟救助云云。惟依聲請人所提資料，證明其名下擁有坐落臺
    北縣土城市之不動產，並係辦理最高限額抵押2,940,000元
    ，則其不動產目前之交易價值顯然高出其實際之借款數額；
    另所稱日常生活開銷均係向友人借款度日，並未提出可使本
    院信其主張為真實且能即時調查之證據以釋明之，難認其係
    窘於生活，且缺乏經濟上信用之人。依首揭規定及說明，本
    件聲請自屬不應准許，應予駁回。
三、依行政訴訟法第104條、民事訴訟法第95條、第78條，裁定
    如主文。
中    華    民    國    97    年    5     月    29    日
                    最高行政法院第四庭
                        審判長法官  鍾  耀  光
                              法官  吳  慧  娟
                              法官  姜  仁  脩
                              法官  王  德  麟
                              法官  黃  清  光
以  上  正  本  證  明  與  原  本  無  異
中    華    民    國    97    年    5     月    29    日
                              書記官  王  史  民


司法院資訊處製作；財團法人民間司法改革基金會備份。
